【裁判字號】    98,交聲,799
【裁判日期】    980515
【裁判案由】    違反道路交通管理處罰條例聲明異議
【裁判全文】
臺灣臺北地方法院交通事件裁定         98年度交聲字第799號
原處分機關  臺北市交通事件裁決所
異  議  人
即受處分人  乙○○
上列異議人即受處分人因違反道路交通管理處罰條例案件，對於
臺北市交通裁決所中華民國98年2月6日所為之處分（原處分案號
：北市裁催字第裁22-AEX386406號），聲明異議，本院裁定如下
：
    主      文
異議駁回。
    理      由
一、按駕駛人駕駛汽車，應遵守道路交通標誌、標線、號誌之指
    示；汽車行駛至交岔路口，應遵守燈光號誌或交通警察之指
    示，道路交通安全規則第90條、第102條第1項第1款分別定
    有明文。次按汽車駕駛人，行經有燈光號誌管制之交岔路口
    闖紅燈者，處新臺幣（下同）1,800元以上5,400元以下罰鍰
    ，並記違規點數3點，道路交通管理處罰條例第53條第1項、
    第63條第1項第3款亦規定甚明。是小型車之汽車駕駛人如有
    駕駛汽車行經有燈光號誌管制之交岔路口闖紅燈之違規行為
    經警舉發，並逾越應到案期限60日以上，經交通裁決主管機
    關調查後仍認定前揭違規行為屬實逕行裁決處罰者。依違反
    道路交通管理事件統一裁罰基準及處理細則（以下簡稱處理
    細則）第44條第1項及違反道路交通管理事件統一裁罰基準
    表（以下簡稱基準表）之規定，應對該小型車之汽車駕駛人
    處以5,400元之罰鍰，並記違規點數3點。按對於違反道路交
    通管理處罰條例之行為，當場舉發者，應填記駕駛人或行為
    人姓名、性別、出生年月日、地址、身分證統一編號及車主
    姓名、地址、車牌號碼、車輛種類。被查獲之駕駛人或行為
    人為受處分人時，應於填記通知單後將通知聯交付該駕駛人
    或行為人簽名或蓋章收受之；拒絕簽章者，仍應將通知聯交
    付該駕駛人或行為人收受，並記明其事由及交付之時間；拒
    絕收受者，應告知其應到案時間及處所，並記明事由與告知
    事項，視為已收受，違反道路交通管理事件統一裁罰標準及
    處理細則第11條第1項第1款定有明文。次按處理上開事件有
    關文書送達之程序，應依行政程序法之規定，違反道路交通
    管理事件統一裁罰標準及處理細則第十一條第一項第二款、
    第五條規定甚明，而送達，於應受送達人之住居所、事務所
    或營業所為之，行政程序法第72條第1項前段亦有明文。
二、本件異議人即受處分人乙○○於民國97年10月17日晚間9時
    35分許，駕駛車牌號碼7578-RR號租賃小客車於臺北市○○
    路由北往南行駛，行經民生東路五段137巷4弄底路口時，未
    待燈號變為綠燈即向前行駛，經時任臺北市政府警察局松山
    分局三民派出所警員甲○○於臺北市○○○路○段和三民路
    交會之圓環處攔停，並以受處分人有「闖紅燈」之違規行為
    為由，依違反道路交通管理處罰條例第53條第1項之規定逕
    行舉發，嗣經原處分機關調查結果，仍認受處分人確有「駕
    車行經有燈光號誌管制之交岔路口闖紅燈」之違規行為，且
    逾越應到案期限60日以上，乃依道路交通管理處罰條例第53
    條第1項、第63條第1項第3款、處理細則第44條第1項暨基準
    表之規定，於98年2月6日以北市裁催字第裁22-AEX386406號
    裁決書裁罰受處分人罰鍰5,400元，並記違規點數3點在案。
三、受處分人聲明異議意旨略以：伊當日係由臺北市○○路由北
    往南行駛，而於三民路與民生東路五段交會圓環遭員警攔下
    ，並以闖紅燈為由開單告發，惟本件舉發通知單所載違規地
    點係三民路與民生東路五段137巷4弄底之路口，該處紅燈號
    誌僅有25秒，伊沒必要急於在燈號尚未變成綠燈時就繼續向
    前行駛。且伊並未簽收舉發違反道路交通管理事件通知單，
    舉發員警亦未告知伊到案時間、到案處所；且伊已經未住在
    戶籍地，本件裁決書送達不合法，是足見本件並無違規，爰
    依法聲明異議，請求撤銷原處分等語。
四、經查：
  (一)交通警員掣單舉發違反道路交通管理處罰條例所列之違規事
    實，本質上為行政處分，係公務員基於職務上權力，依法就
    特定之具體事件所為具公法上效果之單方行政行為，基於公
    務員為公法上行為具有公信力之原則，該行政處分當可被推
    定為有效，其據以依法處分之事實亦應認定為正確無誤。另
    依道路交通管理處罰條例科處行政罰事件，依據公法爭議之
    舉證責任分配法則，固應先由行政機關就其業已履踐相關正
    當法程序，以及人民應受處罰之客觀違反法令行為，負證明
    之責，異議人就行政機關已為相當證明之前開事項，若主張
    欠缺主觀歸責條件或為其他抗辯，亦須就其所辯提出反證。
    惟行政機關對於前開應為舉證事項，非不得以執行查察取締
    勤務人員，依據調查人證之程序，使就親歷事實提供不可替
    代之證明方法，尤於當場舉發交通違規事件，鑑於交通違規
    事實往往驟然而現、稍縱即逝，若硬性要求舉發員警不分違
    規情節，一律必須預留證據，俾便事後提出供法院審酌，除
    有現實技術可行性之困難外，勢將大幅提高交通管理之行政
    成本，並嚴重削弱道路交通管理之行政效能，此絕非立法者
    制定道路交通管理法規之本意，合先敘明。
  (二)受處分人於97年10月7日晚間9時35分許，駕駛車牌號碼7578
    -RR號租賃小客車行經臺北市○○路與民生東路五段137巷4
    弄路口時，未依照燈號行駛，後經員警於三民路和民生東路
    五段交會圓環處攔停告發等情，業據證人即舉發本件之臺北
    市政府警察局松山分局三民派出所警員甲○○於本院證述明
    確，並有舉發通知單在卷可稽，受處分人對於遭舉發開單之
    事實亦不否認。受處分人雖辯稱伊被攔停時，並無闖紅燈之
    違規行為，且伊並未簽收舉發單，況員警並未告知到案時間
    、到案處所云云，惟證人甲○○於本院具結證稱：當天我在
    民生東路五段137巷4弄底和三民路口執行巡邏勤務，受處分
    人當時駕車沿三民路由北往南行駛，通過由三民路、民生東
    路五段137巷4弄路口時有闖紅燈之情形，所以我就鳴放警報
    器並搖下車窗，欲將受處分人攔停舉發，但受處分人並未理
    會，直到民生東路五段與三民路交會圓環的東北角處方將受
    處分人攔停舉發，且亦有告知受處分人到案時間、地點及如
    何申訴。至於臺北市政府警察局松山分局公文上記載違規地
    點是三民路與民生東路五段路口，是分局指示我趕快回覆時
    ，我當時找不到紅單，所以對確切違規地點記得不是很清楚
    ，但是後來在法院的通知書裡有附舉發單，我知道我當時所
    寫的違規地點是三民路和民生東路五段137巷4弄的路口是正
    確的等語（見本院98年4月10日訊問筆錄），並有其當庭繪
    製之現場圖在卷可參。則依證人甲○○前開證述，其執勤時
    所在之位置就在三民路和民生東路五段137巷4弄之路口，對
    照其所繪現場圖與舉發通知單之記載，其關於當天受處分人
    闖紅燈地點及攔停地點之證述，應屬正確可採。復審酌證人
    甲○○係臺北市政府警察局松山分局警員，為依法令執行公
    務之公務員，當日係在該處執勤，與受處分人並無任何親屬
    關係，此業據證人甲○○陳明在卷，亦無任何恩怨嫌隙，其
    於依法具結而須擔負刑法偽證罪責之情形下，仍於本院為前
    揭證言，其證言之可信性應可獲得擔保，且證人甲○○既為
    依法執行勤務之警員，其所為舉發之執行職務行為，依首揭
    說明，原則上應可推定其為正當，且其證述舉發經過甚為詳
    盡，亦均合於常情而無矛盾齟齬，衡情應無設詞陷害受處分
    人之必要，是證人甲○○所述內容自得援為不利於受處分人
    之認定。又受處分人未就證人甲○○之舉發有誤及未告知到
    案時間、到案處所等情提出相關證據以供調查，本院復查無
    證據足資證明呂俊傑有何捏造事實違法取締之情事，則其本
    於維護交通秩序、公眾安全職責所為之舉發，揆諸首揭說明
    ，自應認定其為正確無誤。是受處分人確有於上開時地駕駛
    車輛闖紅燈之違規行為甚明，其空言否認有闖紅燈之違規行
    為及並未獲告知到案時間、到案處所云云，洵無足採。從而
    本件受處分人違規行為明確，應依法裁罰。
  (三)本件裁決書經交由郵政機關向受處分之戶籍地（台北市○○
    ○路181之1號6樓）為送達，由受處分人戶籍地之大廈管理
    員代收，此為異議人不爭執，復有送達證書在卷可稽。揆諸
    上開說明，舉發機關依受處分人當時之戶籍地址送達裁決書
    ，於法並無違誤，自生合法送達效力。次按汽車所有人名稱
    、住所等如有變更，應向公路監理機關辦理登記，固為道路
    交通安全規則第23條第1項所明定，惟基於便民原則，因應
    社會現況，交通部公路局另訂定公路監理電腦系統車輛車籍
    及駕駛人駕籍增設「通信地址」欄位作業注意事項，依該注
    意事項第1條、第2條規定，因應車主、駕駛人之需要，准予
    車主、駕駛人於公路監理電腦系統車籍及駕籍檔中增列通信
    地址，以利公路監理機關各項通知單之寄達，並於該注意事
    項第6條規定: 「公路監理機關受理車主、駕駛人申請增設
    『通信地址』後，應立即登載於公路監理電腦系統之車籍及
    駕籍檔中；爾後各項便民服務之通知事項及汽車燃料使用費
    繳款通知、汽車使用牌照稅繳款通知及違規通知單、裁決書
    之送達，皆以通信地址寄發」，職是，一旦經車主或駕駛人
    填寫申請書為登記，公路監理機關即有義務登載其「通信地
    址」於電腦系統中，並依此地址寄發文件。本件異議人雖以
    舉發當時已搬離戶籍地，而未收到裁決書等情置辯，惟異議
    人既未依前揭規定向監理機關申請增設通信地址為送達處所
    ，自難課以行政機關訪查異議人實際居所何在之責，異議人
    因此咎責於己之事由，致未能收受上開裁決書不利益，本應
    由其自行承擔，從而原舉發機關先以掛號郵寄方式將上開舉
    發單送達至異議人戶籍地，自難謂送達不合法，是異議人辯
    稱送達不合法，尚無足採。
五、綜上所述，受處分人確有汽車駕駛人行經有燈光號誌管制之
    交岔路口闖紅燈之違規行為，且未於舉發通知單所載應到案
    日期前到案提出陳述，從而原處分機關依道路交通管理處罰
    條例第53條第1項、處理細則第44條第1項暨基準表之規定，
    裁處受處分人罰鍰5,400元，並依同條例第63條第1項第3款
    之規定記違規點數3點，核無違誤。本件受處分人之異議為
    無理由，自應裁定將其異議駁回。
據上論斷，應依道路交通案件處理辦法第19條，裁定如主文。
中    華    民    國    98    年     5   月  15     日
                  交通法庭  法  官  陳德民
以上正本證明與原本無異
如不服本裁定應於送達後5日內向本院提出抗告狀
                            書記官  黃鈴容
中    華    民    國    98    年     5   月  15     日


司法院資訊處製作；財團法人民間司法改革基金會備份。
